【裁判字號】    95,聲,1138
【裁判日期】    950810
【裁判案由】    返還提存物
【裁判全文】
臺灣桃園地方法院民事裁定              95年度聲字第1138號
聲  請  人  東星汽車貿易有限公司
法定代理人  甲○○
相  對  人  達昱汽車股份有限公司
法定代理人  乙○○
上列當事人間聲請返還提存物事件，本院裁定如下：
    主  文
聲請駁回。
    理  由
一、按應供擔保之原因消滅，供擔保人證明受擔保利益人同意返
    還者，或訴訟終結後，供擔保人證明已定20日以上之期間，
    催告受擔保利益人行使權利而未行使者，或法院依供擔保人
    之聲請，通知受擔保利益人於一定期間內行使權利，並向法
    院為行使權利之證明而未證明者，法院應依供擔保人之聲請
    ，以裁定命返還其提存物或保證書，民事訴訟法第104條第1
    項定有明文。上開規定，依同法第106 條之規定，於其他依
    法令供訴訟上之擔保者，亦準用之。次按宣告原告供擔保後
    得為假執行，同時宣告被告預供擔保免為假執行之判決，係
    為平衡原、被告雙方之利益，原告所供擔保，係備不當執行
    時賠償被告之用，被告預供之擔保，則係預為不當阻止假執
    行時賠償原告而定。亦即免為假執行所提供之擔保金，其性
    質為擔保受擔保利益人因免為假執行所生之損害。準此，供
    擔保人為免為假執行所提供之擔保金，必待受擔保利益人無
    損害發生，或債務人本案勝訴確定，或就所生之損害已經賠
    償時，始得謂應供擔保之原因消滅。
二、聲請意旨略以：聲請人與相對人間請求給付價金事件（下稱
    系爭給付價金事件），聲請人前依本院93年度訴字第1412號
    民事判決，曾提供新台幣（下同）2,339,978 元為免為假執
    行之擔保後，以本院94年度存字第683 號提存事件提存在案
    ；系爭給付價金事件嗣經台灣高等法院以94年度上字第329
    號判決聲請人敗訴確定，聲請人應給付相對人2,339,978 元
    及遲延利息，且相對人復聲請確定系爭給付價金事件之訴訟
    費用額，經本院以95年度聲字第393 號裁定確定聲請人應負
    擔24,166元及遲延利息，又第三人璿豐國際貿易股份有限公
    司前將其對相對人之851,183 元之債權轉讓與聲請人，聲請
    人乃主張以與聲請人負欠相對人之上開債務抵銷。嗣相對人
    持系爭給付價金事件之歷審判決暨確定證明書、本院確定訴
    訟費用額裁定暨確定證明書，聲請本院民事執行處就前開擔
    保金中之1,525,124 元｛計算式：（2,339,978 －851,183
    ）＋24,166＋12,163（執行費）＝1,525,124 ｝為強制執行
    ，亦經本院以95年度執字第13712 號給付價金強制執行事件
    受理在案，本院94年度存字第683 號提存事件中之擔保金經
    前揭強制執行後，僅餘814,854 元。聲請人於系爭給付價金
    事件所負欠相對人之債務既全數清償完畢，是堪認聲請人所
    提存之上開擔保金剩餘之814,854 元，其應供擔保之原因已
    消滅，爰依法聲請返還本件提存物等語，並提出提存書、本
    院93年度訴字第1214號、台灣高等法院94年度上字第329 號
    民事判決、本院95年度聲字第393 號民事裁定、債權讓渡契
    約書及桃園中路郵局第1673號存證信函影本各乙件為證。
三、經查，聲請人主張之事實，固有其提出之提存書、本院93年
    度訴字第1214號、台灣高等法院94年度上字第329 號民事判
    決、本院95年度聲字第393 號民事裁定、債權讓渡契約書及
    桃園中路郵局第1673號存證信函等文書附卷可按，並經本院
    依職權調閱本院95年度執字第13712 號給付價金強制執行卷
    宗查明屬實。惟依首開說明，免為假執行所提供之擔保金，
    其性質為擔保受擔保利益人因免為假執行所生之損害，聲請
    人於系爭給付價金事件又經判決敗訴確定，而其並未證明受
    擔保利益人即相對人未因聲請人供擔保免為假執行而受損害
    ，或聲請人就所生之損害已經賠償，依首揭說明，自難認本
    件供擔保之原因已經消滅。則聲請人依民事訴訟法第104 條
    第1 項第1 款規定，聲請返還提存物，於法無據，應予駁回
    。
中    華    民    國    95    年    8     月    10    日
                  民事第三庭  法  官  林望民
以上正本係照原本作成
如對本裁定抗告須於裁定送達後10日內向本院提出抗告狀，並應
繳納抗告裁判費新臺幣1,000元
中    華    民    國    95    年    8     月    10    日
                              書記官  曾建中


司法院資訊處製作；財團法人民間司法改革基金會備份。
